【裁判字號】    94,簡抗,4
【裁判日期】    950511
【裁判案由】    土地所有權移轉登記
【裁判全文】
臺灣苗栗地方法院民事裁定           94年度簡抗字第4號
抗  告  人  乙○○
相  對  人  甲○○
                        1巷5.
上列當事人間請求土地所有權移轉登記事件，抗告人對於中華民
國94年12月9 日本院苗栗簡易庭94年度苗簡字第658 號所為之第
一審裁定提起抗告，本院裁定如下：
    主   文
抗告駁回。
抗告程序費用由抗告人負擔。
    理   由
一、抗告意旨略以：緣訴外人羅阿滿於大正15年3 月21日（即民
    國15年3 月21日）死亡，遺有16筆土地，其繼承人羅阿雲、
    羅傑秀、羅紹裘3 人並於民國31年3 月26日訂立分家協議書
    ；嗣羅阿雲、羅紹裘相繼死亡，羅阿雲之繼承人羅濟發、羅
    濟錦，及羅傑秀，暨羅紹裘之繼承人乙○○即抗告人，乃於
    67年4 月間依照上開分家協議書之內容分割土地，約定由羅
    濟發取得苗栗縣頭屋鄉○○○段112 、114 、274 、275 地
    號4 筆土地所有權全部，羅濟錦取得同段113 地號土地所有
    權全部，羅傑秀取得同段36、351 、487 、488 之1 、 491
    、276 地號土地所有權全部，抗告人乙○○取得同段138 、
    138 之1 、139 、140 、141 地號土地（下稱系爭5 筆土地
    ）所有權全部。詎羅傑秀未將系爭5 筆土地之應有部分移轉
    登記予抗告人，竟將其中487 、488 之1 、491 、276 地號
    土地出賣予訴外人涂添財，將其中36、351 地號土地出賣予
    甲○○，上開買賣契約應屬無效，是以甲○○自應將系爭 5
    筆土地之應有部分各1/3 （抗告狀誤載為1/6）移 轉登記予
    抗告人。為此依前述分家協議書之約定，請求甲○○應將系
    爭5 筆土地之應有部分各1/3 移轉登記予抗告人等語（上述
    相關人等分得之地號係依抗告狀之記載照錄，惟核與本院所
    調取之後列相關案卷認定之事實略有出入）。
二、按訴訟標的於確定之終局判決中經裁判者，除法律別有規定
    外，當事人不得就該法律關係更行起訴；又原告之訴，其訴
    訟標的為確定判決之效力所及者，法院應以裁定駁回之，此
    觀民事訴訟法第400 條第1 項、第249 條第1 項第7 款規定
    自明。
三、查抗告人於原審起訴主張：系爭5 筆土地，依31年3 月26日
    之分家協議書及67年4 月之分割約定，應屬抗告人單獨所有
    ，然因抗告人之女兒車禍住院，致未前往辦理單獨之所有權
    登記，竟遭羅傑秀之繼承人羅濟華將系爭5 筆土地之應有部
    分各1/3 出賣予甲○○，其間之買賣契約顯屬無效，因而訴
    請甲○○應將系爭5 筆土地之應有部分各1/3 移轉登記予原
    告等語。按抗告人迭以上開事實提起訴訟，而依據本院目前
    尚可調得之卷證資料以觀（註：部分訴訟卷宗業已銷毀），
    上開事實抗告人前於臺灣新竹地方法院（下稱新竹地院）82
    年度訴字第699 號土地所有權移轉登記事件即已主張，並經
    實體判決抗告人敗訴在案（註：其餘事件雖亦為同一事實，
    惟皆為抗告人訴請甲○○「塗銷」所有權登記之事件，與本
    件抗告人訴請甲○○「移轉」所有權登記之事件，聲明不同
    ，應非同一事件），並經新竹地院84年度訴字第714 號及本
    院91年度苗簡字第154 號，以抗告人請求之訴訟標的已於確
    定之終局判決中經裁判為由，裁定駁回其訴在案，上情均經
    本院依職權調取本院86年度苗簡字第362 號、91年度苗簡字
    第154 號卷查明屬實。從而抗告人就同一事實及法律關係，
    復行提起本件之訴，其訴訟標的已為確定判決之效力所及，
    揆諸首揭說明，自不應准許。原審據此裁定駁回抗告人之訴
    ，洵無不合。抗告意旨指摘原裁定不當，求予廢棄，為無理
    由，應予駁回。
四、依民事訴訟法第436 條之1 第3 項、第495 條之1 、第449
    條第1 項、第95條、第78條，裁定如主文。
中    華    民    國    95    年    5     月    11    日
                  民事庭  審判長法  官   張淑芬
                                法  官   邱光吾
                                法  官   黃佩韻
以上正本係照原本作成。
不得抗告。
                                書記官  蔡健忠
中    華    民    國    95    年    5     月    11    日


司法院資訊處製作；財團法人民間司法改革基金會備份。
